【裁判字號】    89,判,714
【裁判日期】    890310
【裁判案由】    營利事業所得稅
【裁判全文】
行  政  法  院  判  決                            八十九年度判字第七一四號
    原      告  長財營造有限公司
    代  表  人  甲○○
    被      告  財政部臺灣省北區國稅局
右當事人間因營利事業所得稅事件，原告不服行政院中華民國八十七年九月十七日台
八十七訴字第四五三二九號再訴願決定，提起行政訴訟，本院判決如左︰
    主  文
原告之訴駁回。
    事  實
緣原告民國八十二年度營利事業所得稅結算申報，因帳證未齊備而於八十四年九月二
十一日立具同意書同意由被告逕依行為時（以下同）所得稅法第八十三條規定核定全
年所得額。被告乃按同業利潤標準核定原告全年所得額為新台幣（下同）七、六四九
、四二二元。原告不服，循序提起訴願、再訴願，均遭決定駁回，遂提起行政訴訟，
茲摘兩造訴辯意旨於次：
原告起訴意旨略謂︰一、按：「公務員執行職務，應力求切實，不得畏難規避，互相
推諉」為公務員服務法第七條所明定。原告曾向被告申請復查與財政部及行政院提出
訴願及再訴願時，皆有提出帳證文據以供查核，惟被告畏難規避，不能詳查，認事草
率，致使上下互相推諉，造成原告需增加莫須有之八十二年度營利事業所得稅額，損
失不淺，致使原告財務陷入困境。查，原告雖同意被告依同業利潤標準核定其所得額
，但被告怠忽職守，不願詳查，對原告八十二年度核定之營業淨利比真實之營業淨
利高出甚多，致使須繳交高額之營業所得稅額，今原告求訴無門，僅得再提出當年度
有關營業及支出費用於后。(一)修繕費憑證原告之財產目錄亦有車輛記錄。(二)伙食費一
九四、四○○元每月均已附印領清冊，於傳票內。(三)工程圖說費憑證收據因政府規定
購買工程圖說參加投標，不得填寫招頭，以避免圍標、綁標等不法情事。(四)其它支出
項下之非業務支出三、八九一元均屬於原告實際支付費用，如：執行業務記帳費（附
扣繳憑單）汽油部分（公司汽車所使用）等。(五)原告八十三年間經最高法院民事判決
損害賠償事件之賠償金額，附有關資料。三、據上懇請鑒以實情，體恤商艱，判決變
更被告原處分之營業淨利，重核原告八十二年度之營業所得稅額，以憑繳交。四、請
撤銷原處分及一再訴願決定等語。
被告答辯意旨略謂︰一、按「稽徵機關進行調查或復查時，納稅義務人應提示有關各
種證明所得額之帳簿、文據；其未提示者，稽徵機關得依查得之資料或同業利潤標準
，核定其所得額。」及「本法第八十三條所稱之帳簿文據，其關係所得額之一部或關
係課稅年度中某一期間之所得額，而納稅義務人未能提示者，稽徵機關得就該部分依
查得之資料或同業利潤標準核定其所得額。」分別為所得稅法第八十三條第一項及同
法施行細則第八十一條所明定。而所謂未提示，兼指帳簿文據全部未提示，或雖提示
而有不完全、不健全或不相符者均有其適用，本院著有六十一年判字第一九八號判例
可資參照。又「申請復查，為提起訴願以前必先踐行之程序。若不經過復查逕為行政
爭訟，即非法之所許」。復為本院六十二年判字第九十六號著有判例。二、本件原告
八十二年度營利事業所得稅結算申報案，被告初查通知提示帳證供核，原告以帳證未
齊備而書具同意書同意被告依所得稅法第八十三條規定按同業利潤標準（標準代號五
九○○－九九）純利率百分之十三核定營業淨利七、五九九、五五○元，並加計非營
業收入四九、八七二元，計全年所得額七、六四九、四二二元。原告不服，主張其帳
冊已備妥，請准予補送重查等語，申請復查，惟逾期仍未提示帳證供核，致無從就其
申請復查事項加以審酌，乃駁回其復查之申請。原告於訴願時雖補行提示帳證供核，
惟經被告查核結果(一)營業收入：申報五八、四五八、○七八元，經核相符按申報認定
。(二)營業成本：申報五五、一二一、八四八元，因下列原因營業成本無法查核勾稽，
依同業利潤標準核定四四、四二八、一三九元（行業代號五九○○－九九，毛利率二
四）：(一)上期未完工程本期申報完工－五股廠房新建工程（編號八一－○一）未附
至八十一年底已投入材料明細，故本期完工時本年度投入工程材料無法查核勾稽。(二)
材料未設存貨帳，亦未依工程別記錄，僅提供材料進、耗、存明細表，未詳載統計各
項材料、數量、金額，經抽核主要材料三種木料、花崗石、混凝土之進項憑證、帳載
、成本表，其中憑證與帳載抽核相符，惟帳載與材料進耗存明細表抽核結果不符：1.
本期進貨帳載金額四六○、二一四元，數量各筆分別為三、二七○才、一○、四
六九、三十片、二米、一式、一批，但進耗存表為二、四二三、四五九元、
數量九三、二○一才，與帳載有所不符。2.花崗石：帳載本期進貨為三、三五三、四
六五元，數量為二○○噸、四一米、七批、六九、八一五．六八才，進耗存
明細表金額二、三六六、八六六元，數量一三一、四九二才，兩者亦不符。3.Ｒ．Ｃ
：帳載本期進貨金額三、八二八、六四九元，數量分別為二、○一七．五立方、
四工程、一○組、一批，進耗存明細表金額二、八○一、六○八元，數量一、八
六三立方。亦屬不符。綜上，原告所編製成本分析表主要材料之數量、金額與進貨憑
證有所不符，爰依所得稅法施行細則第八十一條規定，營業成本依同業利潤標準核定
。(三)營業費用：申報三、一七六、九○二元，查核剔除修繕費憑證不符五九、八○○
元，剔除保險費員工負擔三二、○○九元，剔除伙食費無印領清冊一九四、四○○元
，剔除折舊超限八、二一七元，剔除其他費用工程圖說憑證不符二三、八五○元及其
他支出項下非業務支出一一一、八九一元，核定營業費用二、七四六、七三五元。(四)
營業淨利：申報一五九、三二八元，查核剔除調整後為一一、二八三、二○四元，因
高於依同業利潤標準核定數七、五九九、五五○元，依營利事業所得稅查核準則第六
條但書之規定，改按同業利潤標準核定營業淨利為七、五九九、五五○元。(五)非營業
收入：申報四九、八七二元，經核相符按申報數認定。(六)全年（課稅）所得額：申報
二○九、二○○元，核定七、六四九、四二二元，與復查決定相同，經財政部訴願決
定駁回。原告仍不服，復就營業成本及賠償損害提起再訴願，業經行政院再訴願決定
以原告於再訴願時就營業成本部分所提示之帳證、文據，經交由被告查核結果，其材
料明細帳所載之材料單位、數量與材料進耗存明細表仍不相符。關於水泥部分，材料
明細帳全年進貨數為五、二五一包加二一八噸，惟材料進耗存明細表所載水泥本期進
貨數為五、四六九包；關於花崗石磚部分，全年度進貨數為六九、八一五．六八才加
五批，惟材料進耗存明細表所載花崗石本期進貨數為三五、三○七．九八才。另材料
進貨未依工程分別設帳記載，其材料耗用及存貨計價亦未依規定按加權平均法計算，
關於模板部分，上期結存一三、○五二平方，每平方單價二九九．七九元，金額三、
九一二、九○七元，本期購入八十二平方，每平方單價一○、二○九．六五元，金額
八三七、一九一元，期末結存五十二平方，每平方單價一五、五二二．九○元，金額
八○七、一九一元。所提示成本資料，仍無法據以核算其營業成本，是原核定按同業
利潤標準核定其營業成本，並無不合，原處分及原決定均應予以維持。至關於賠償損
害部分，以原告於復查階段並未就該部分申請復查，其逕行提起再訴願，於法不合，
駁回其再訴願。三、茲原告主張營業成本部分上期未完工程本期申報完工－五股廠房
新建工程（編號八一－○一）資料及材料存貨帳等，於再訴願時，皆詳附於資料帳冊
乙節；查原告於再訴願時所附資料，業經被告重核，並經再訴願決定駁回，原告並未
提示新事證，空言主張，核不足採。另有關賠償損害部分及不服訴願決定營業費用剔
除部分，查賠償損害部分，於復查階段並未就該部分申請復查，逕行提起再訴願、行
政訴訟、於法不合；至有關訴願階段提示帳證重核，營業費用剔除部分，於再訴願時
，並未就該部分提起再訴願，逕提行政訴訟，於法亦不合。四、綜上，請駁回原告之
訴等語。
    理  由
按「稽徵機關進行調查或復查時，納稅義務人應提示有關各種證明所得之帳簿、文據
；其未提示者，稽徵機關得依查得之資料或同業利潤標準，核定其所得額。」「本法
第八十三條所稱之帳簿文據，其關係所得額之一部或關係課稅年度中某一期間之所得
額，而納稅義務人未能提示者，稽徵機關得就該部分依查得之資料或同業利潤標準核
定其所得額。」分別為所得稅法第八十三條第一項及同法施行細則第八十一條所明定
。又「帳簿文據，其關係所得額之一部而未能提示者，依所得稅法施行細則第八十一
條之規定辦理。但其核定所得額，以不超過當年度全部營業收入依同業利潤標準核定
之所得額為限。」復為行為時營利事業所得稅查核準則（以下稱查核準則）第六條第
一項定有明文。本件原告八十二年度營利事業所得稅結算申報，因帳證未齊備而於八
十四年九月二十一日立具同意書同意由被告逕依所得稅法第八十三條規定核定全年所
得額，被告乃按同業利潤標準核定原告全年所得額為七、六四九、四二二元。原告不
服，循序提起行政訴訟，主張：原告雖同意被告依同業利潤標準核定本件所得額，惟
原告於一再訴願程序中有提出帳證文據供查，被告違反公務員服務法第七條規定畏難
規避，不能詳查，使原告受損匪淺云云。經查：原告於八十四年九月二十一日出具同
意書自認「本公司（原告）八十二年度營利事業所得稅因帳證未齊備，同意由貴局（
被告）逕依所得稅法第八十三條規定核定全年所得額，絕無異議」有該同意書附原處
分卷可稽。依行政訴訟法第三十三條準用民事訴訟法第二百七十九條第一項「當事人
主張之事實，經他造．．．自認者，無庸舉證」之規定，被告依原告自認之事實，依
同業利潤標準，核定原告本件八十二年度之所得額，於法為本無不合。況原告申請復
查時，被告經以雙掛號通知原告於八十五年三月六日上午十時提示帳證、文據供核，
有郵件收件回執附原處分可稽，惟原告逾期仍未提示，原處分乃以原告空言主張，
核不足採，應予維持原核定之處分，於法亦無不合。原告於一再訴願時雖先後補提示
部分帳證、文據供核。惟迄再訴願決定時，就營業成本部分，其材料明細帳所載之材
料單位、數量與材料進耗存明細表仍不相符。關於水泥部分，材料明細帳全年進貨數
為五、二五一包加二一八噸，惟材料進耗存明細表所載水泥本期進貨數為五、四六九
包；關於花崗石磚部分，全年度進貨數為六九、八一五．六八才加五批，材料進耗存
明細表所載花崗石本期進貨數為三五、三○七．九八才。另材料進貨未依工程分別設
帳記載，其材料耗用及存貨計價亦未依規定按加權平均法計算，如模板部分，記載上
期結存一三、○五二平方，每平方單價二九九．七九元，金額三、九一二、九○七元
，本期購入八十二平方，每平方單價一○、二○九．六五元，金額八三七、一九一元
，期末結存五十二平方，每平方單價一五、五二二．九○元，金額八○七、一九一元
。足證原告所提示之成本資料，仍無法據以核算其營業成本，原處分乃按同業利潤標
準核定其營業淨利七、五九九、五五○元，加計原告原申報非營業收入四九、八七二
元，核定全年所得額為七、六四九、四二二元，於法尚無不合。原告申報系爭營利事
業所得稅，提供之帳簿、文據既有不全，被告難謂有違反公務員服務法第七條規定之
餘地。另有關民事判決賠償損害部分，原告並未於復查時就該部分申請復查，且依基
隆地方法院案款收據並非八十二年度之支出費用，而有關訴願階段營業費用剔除部分
，原告並未提出於再訴願之標的範圍，其逕行提起行政訴訟，於法均有未合。從而原
告所訴各節，均無足取，本件原處分揆諸首揭規定，洵無違誤，一再訴願決定，遞予
維持，俱無不合，原告起訴意旨，難謂為有理由，應予駁回。
據上論結，本件原告之訴為無理由，爰依行政訴訟法第二十六條後段，判決如主文。
中    華    民    國     八十九      年      三      月       十        日
                    行 政 法 院 第 六 庭
                                審 判 長 評  事      徐  樹  海
                                         評  事      林  茂  權
                                         評  事      高  啟  燦
                                         評  事      蔡  進  田
                                         評  事      劉  鑫  楨
右  正  本  證  明  與  原  本  無  異
                                         法院書記官  陳  佩  玲
中    華    民    國     八十九      年      三      月      十三       日


司法院資訊處製作；財團法人民間司法改革基金會備份。
